最高法院刑事判決　　　　　　　　　　　　　　　九十一年度台上字第四一一六號
　　上訴人　台灣高等法院高雄分院檢察署檢察官
　　被　告　甲○○
右上訴人因被告違反槍砲彈藥刀械管制條例案件，不服台灣高等法院高雄分院中華民
國八十九年五月二十三日第二審判決（八十九年度上訴字第四五七號，起訴案號：台
灣高雄地方法院檢察署八十八年度偵字第一一一二號），提起上訴，本院判決如左：
    主  文
原判決撤銷，發回台灣高等法院高雄分院。
    理  由
本件原判決以公訴意旨略稱：被告甲○○於民國（下同）八十八年一月三日未經許可
，無故持有可發射子彈具有殺傷力之改造手槍乙支，及持有可供上開槍枝發射具有殺
傷力之子彈二顆，並將之藏置於高雄縣燕巢鄉○○路五八七號其母邱金英開設之海產
店米桶內，旋於同日下午七時許，為警在上開處所搜索查獲，並扣得上開槍枝、子彈
，因認被告涉犯槍彈藥刀械管制條例第十一條第四項、第十二條第四項之罪嫌；但
經審理結果，認為不能證明被告犯罪，因而維持第一審諭知被告無罪之判決，駁回檢
察官在第二審之上訴，固非無見。
惟按：審理事實之法院，對於與被告被訴事實有關之證據，應從各方面詳予調查，以
期發現真實，苟有與待證事實相關之證據尚未查竣，即難為有利或不利於被告之判斷
。經查：(一)、證人即警員邱敏程於第一審證稱：「案發地點在我們分駐所之隔壁，由
所長帶隊率同四位警員一起過去，看見林才陽、嚴國安二人在打甲○○，打到廚房處
，我們將他們制止，將林才陽、嚴國安依現行犯逮捕送分駐所，甲○○已受傷，叫救
護車送醫，在對林才陽、嚴國安二人做警訊時，提及甲○○有拿槍對他們要攻擊，我
們就馬上回案發現場搜索槍，在廚房的米缸內查獲槍枝」云云（見第一審卷第十八頁
）；準此，警察人員於第一次到達現場時，既僅在於制止林才陽、嚴國安二人繼續毆
打被告，經予以逮捕、製作筆錄及將被告送醫，似未注意及現場屋內有無藏放槍彈之
情事。該證人嗣於原審受命法官訊問「當時有無看到米缸內的槍？」答稱「沒有」，
究竟係指警察人員第一次至現場處理時，已詳細察看現場狀況，並未發現米缸內有放
置槍彈？抑係謂其等當時對於現場並未作仔細搜證，乃未發現該槍彈？尚屬語焉不詳
。原審未遑詢明實情，竟依該證人於原審之上開證供，認定「當時警察在海產店廚房
制服持鋁棒毆打被告甲○○之嚴國安、林才陽二人時，並沒有看見米桶內米上面有槍
」，而對於被告所辯查獲之槍彈非其所有，不知何人所放置等語，予以採信，自嫌速
斷。(二)、依證人邱敏程所供，其等自捕獲林才陽、嚴國安二人至查獲槍枝之時間為「
五至十分鐘左右」，且偵查卷附查獲時槍枝之照片顯示，該槍枝係大部槍身裸露放置
於米缸內之米堆上，他人應能輕易發現，不似通常為避人耳目而藏放物品之本旨，警
方製作之營業場所現場檢查紀錄，復未記載如何查獲該槍彈之過程，該照片所顯示者
是否即為查獲時槍枝藏放之原貌，已非無疑問（見警卷第八、十三頁）；徵之案發地
點緊鄰警察分駐所，他人有無於短短五至十分鐘間進入該屋內藏放該槍彈之可能，其
藏放之目的安在？又該海產店屬營業場所，平常應人員出入繁雜，其未將槍彈藏放於
米堆內，卻使之大部暴露在外，而無慮為他人發現或取走之虞，此於經驗法則是否無
違？俱值推敲。原審未深入查究，遽認定該槍彈並非被告所藏放，其調查職責亦猶未
盡。檢察官上訴意旨執上述諸端，指摘原判決不當，非無理由，應認原判決有撤銷發
回更審之原因。
據上論結，應依刑事訴訟法第三百九十七條、第四百零一條，判決如主文。
中      華      民      國    九十一    年      七      月    二十五    日
                              最高法院刑事第十一庭
                                  審判長法官  呂  潮  澤
                                        法官  陳  世  雄
                                        法官  孫  增  同
                                        法官  林  開  任
                                        法官  陳  東  誥
      右正本證明與原本無異
                                              書  記  官
中      華      民      國    九十一    年      七      月    三十一    日
